【裁判字號】    92,苗小,552
【裁判日期】    921231
【裁判案由】    清償借款
【裁判全文】
臺灣苗栗地方法院民事小額判決                    九十二年度苗小字第五五二號
    原      告  臺南區中小企業銀行股份有限公司朴子分公司
    法定代理人  甲○○
    訴訟代理人  丙○○
                伍俊侯
    被      告  乙○○
右當事人間請求清償借款事件，本院於中華民國九十二年十二月二十三日言詞辯論終
結，判決如下：
    主      文
被告應給付原告新臺幣壹萬玖仟參佰陸拾壹元，及自民國九十一年十月二十九日起至
清償日止，按年息百分之十一計算之利息，暨自民國九十一年十一月三十日起至清償
日止，逾期在六個月以內者，按上開利率百分之十，超過六個月以上部分，按上開利
率百分之二十計算之違約金。
訴訟費用新臺幣壹仟元由被告負擔。
本判決得假執行。
    事實及理由
壹、原告之聲明：如主文第一項所示。
貳、事實摘要：
  一、原告起訴主張：被告於民國八十八年十二月二十九日，向原告借款新臺幣（下
      同）三十萬元，約定借款期限自八十八年十二月二十九日起至九十一年十二月
      二十九日止，利息固定按原告基本放款利率年息百分之十點零八加碼年息百分
      之零點九二，即年息百分之十一計算，被告應按月攤還本息，未依約清償時，
      除仍按上開利率計息外，並加計逾期在六個月以內者，按上開利率百分之十，
      超過六個月以上部分，按上開利率百分之二十計算之違約金。詎被告自九十一
      年十月二十九日起，即未依約繳款，尚欠本金一萬九千三百六十一元，及自九
      十一年十月二十九日起至清償日止，按年息百分之十一計算之利息，暨自九十
      一年十一月三十日起至清償日止，逾期在六個月以內者，按上開利率百分之十
      ，超過六個月以上部分，按上開利率百分之二十計算之違約金未清償，爰求為
      判決如主文第一項所示之本金、利息及違約金。
  二、被告則以：伊自八十五年起於嘉南家事商業職業學校任教，至八十九年間學校
      發生財務困難，無法支付教職員薪資，學校乃擬定解決辦法，以教職員為借款
      名義人，學校為保證人，向原告借款用以支付教職員薪資，本息則由學校負責
      攤還，是本件實際借款人既係學校，伊自無清償之責，求為判決駁回原告之訴
      。
參、法院之判斷：
  一、原告主張之事實，業據其提出與所述相符之小額消費性貸款申請書、分期償還
      放款帳、借據暨授信約定書、牌告利率表及繳納明細查詢單等件為證（見本院
      卷第九至一六頁），而被告對於上開申請書及借據上之簽名蓋章為其所為，復
      均不爭執，堪信為真實。
  二、惟被告另辯稱：本件實際借款人係嘉南家事商業職業學校，伊不須負清償借款
      之責云云，則為原告所否認，並以：被告既係名義上借款人，依法即應負責清
      償，至借款實際為何人所用，乃被告與學校內部之約定，不能拘束原告等語為
      辯。按稱消費借貸者，謂當事人一方移轉金錢或其他代替物之所有權於他方，
      而約定他方以種類、品質、數量相同之物返還之契約。借用人應於約定期限內
      ，返還與借用物種類、品質、數量相同之物，民法第四百七十四條第一項、第
      四百七十八條前段定有明文。本件被告既應允充當系爭借款之人頭即借款名義
      人，自不得於事後以其非實際借款人，推卸借款人依約返還借款本息之義務。
      是原告主張被告應負償還借款之責任，洵屬有據。被告所辯，不足採信。
  三、從而，原告依消費借貸之法律關係，請求被告給付一萬九千三百六十一元，及
      自九十一年十月二十九日起至清償日止，按年息百分之十一計算之利息，暨自
      九十一年十一月三十日起至清償日止，逾期在六個月以內者，按上開利率百分
      之十，超過六個月以上部分，按上開利率百分之二十計算之違約金，為有理由
      ，應予准許。
  四、本件係訴訟標的金額在十萬元以下之民事小額訴訟，本院為被告敗訴之判決，
      應依民事訴訟法第四百三十六條之二十規定，依職權宣告假執行。
  五、據上論結，本件原告之訴為有理由，依民事訴訟法第四百三十六條之二十三、
      第四百三十六條第二項、第七十八條、第四百三十六條之二十，判決如主文。
中      華      民      國    九十二    年      十二      月  三十一    日
                                    苗栗簡易庭法      官  黃佩韻
正本係照原本作成。
如不服本判決，應於送達後廿日內，以判決違背法令為理由，向本院提出上訴狀並表
明上訴理由（上訴理由應表明一、原判決所違背之法令及其具體內容；二、依訴訟資
料可認為原判決有違背法令之具體事實），如於本判決宣示後送達前提起上訴者，應
於判決送達後廿日內補提上訴理由書（須附繕本）。
                                              法院書記官  白孝慈
中      華      民      國    九十二    年      十二      月  三十一    日


司法院資訊處製作；財團法人民間司法改革基金會備份。
